【裁判字號】    98,交聲,1180
【裁判日期】    990226
【裁判案由】    聲明異議
【裁判全文】
臺灣臺南地方法院交通事件裁定        98年度交聲字第1180號
移送機關    交通部公路總局嘉義區監理所麻豆監理站
異議人即
受處分人    甲○○
上列異議人即受處分人因違反道路交通管理處罰條例案件，對於
交通部公路總局嘉義區監理所麻豆監理站民國98年9 月14日所為
之裁決處分（處分案號：麻監裁罰字第裁75-M00000000號）聲明
異議，本院裁定如下：
    主  文
異議駁回。
    理  由
一、原處分意旨略以：異議人即受處分人甲○○（下稱異議人）
    其所有車牌號碼KK5-255 號重型機車，於民國98年8 月19日
    14時50分許，經人駕駛行經臺南縣官田鄉○○路與工業北路
    之交岔路口時，因機器腳踏車駕駛人未依規定戴安全帽及拒
    絕停車接受稽查而逃逸之行為，遭臺南縣警察局麻豆分局警
    員逕行製單舉發，嗣經移送機關即交通部公路總局嘉義區監
    理所麻豆監理站認其違規事證明確，依照道路交通管理處罰
    條例第31條第6 項、第60條、第63條第1 項第1 款及違反道
    路交通管理事件統一裁罰基準表之規定，共裁處異議人罰鍰
    新臺幣（下同）3,500 元，並記違規點數1 點等處分。
二、本件聲明異議意旨略以：異議人因在外地工作機車無人使用
    ，且機車已壞掉放在家裡，也不可能會有人使用，所以怎可
    能會有違規紅單，因而為此聲明異議等語。
三、按機器腳踏車駕駛人或附載座人未依規定戴安全帽者，處駕
    駛人500 元罰鍰，道路交通管理處罰條例第31條第6 項定有
    明文。次按汽車駕駛人，駕駛汽車有違反本條例之行為，經
    交通勤務警察或依法令執行交通稽查任務人員制止時，不聽
    制止或拒絕停車接受稽查而逃逸者，除按各該條規定處罰外
    ，處3,000 元以上6,000 元以下罰鍰；汽車駕駛人，有違反
    道路交通管理處罰條例第60條第1 項之情形者，記違規點數
    1 點，道路交通管理處罰條例第60條第1 項及第63條第1 項
    第1 款分別定有明文。又按道路交通管理處罰條例第7 條之
    2 、同條例第85條第1 項及違反道路交通管理事件統一裁罰
    基準及處理細則第36條之規定，如係逕行舉發之情形，應按
    已查明之資料，由舉發機關送達被通知人即汽車所有人，再
    由汽車所有人依通知單之應到案日期前到案，檢附相關證據
    及應歸責人相關證明文件，向處罰機關告知應歸責人，處罰
    機關應另行通知應歸責人到案依法處理，逾期未依規定辦理
    者，處罰機關始得依本條例各該違反條款規定處罰。
四、經查：
(一)異議人其所有車牌號碼KK5-255 號重型機車，於98年8 月19
    日14時50分許，經人駕駛行經臺南縣官田鄉○○路與工業北
    路之交岔路口時，因駕駛人未依規定戴安全帽及拒絕停車接
    受稽查而逃逸之行為，遭臺南縣警察局麻豆分局警員逕行製
    單舉發等情，有臺南縣警察局98年8 月19日南縣警交字第M0
    0000000 號舉發違反道路交通管理事件通知單1 紙附卷可稽
    。另證人即當日舉發本違規事件之臺南縣警察局麻豆分局警
    員蕭慶成於98年10月5 日本院調查時到庭結證稱：「（問：
    本件是否你舉發？〈提示舉發單並告以要旨〉）是我舉發的
    。」、「（問：當時情形如何？）當時我是在執行交整勤務
    ，在我站立在官田鄉○○路上之十字路口，執行闖紅燈或是
    其他機車騎士未戴安全帽或其他違規勤務，遠遠見到KK5-25
    5 號重型機車騎士沒有戴安全帽，就給與攔停。」、「（問
    ：你當時有無著警察制服？）有。」、「（問：你是如何攔
    停違規之機車騎士？）我有鳴笛作攔停之動作。」、「（問
    ：之後之情形？）該違規騎士在我面前調頭加速離去。」、
    「（問：你見到違規人調頭加速離去，之後你如何處理？）
    我馬上記住車牌及車身顏色，車牌是KK5-255 ，車身係銀色
    。」、「（問：你距離駕駛人最近之距離約幾公尺？）約在
    我面前兩公尺處。」、「（問：你還記得該違規車輛之廠牌
    ？）經查是三陽。」、「（問：你是當時輸入電腦才知道的
    嗎？）當時我有記下車牌跟車身顏色，符合才舉發的。」、
    「（問：當時車流量如何？）車流量不大，大約十分鐘有五
    輛車經過。」、「（問：你當時舉發時，視野是否良好？）
    視野良好，光線充足。」等語明確（見本院卷第30頁至第31
    頁），並有上開機車車籍資料及證人蕭慶成當庭繪製之簡圖
    各1 份在卷可稽。
(二)另按交通勤務警察或依法令執行交通稽查任務人員，開單舉
    發違反道路交通管理處罰條例所列之違規事實，經公路主管
    機關或警察機關所為之裁決處罰，本質上為行政處分，係公
    務員基於職務上權力，依法就特定之具體事件所為具公法上
    效果之單方行政行為，基於公務員為公法上行為具有公信力
    之原則，該行政行為當可被推定為真正，其據以依法處分之
    事實認定亦為正確無誤。本此公信原則，乃立法者賦予行政
    機關制定違反道路交通事件統一裁罰標準及處理細則，使執
    勤警員得當機處分以達其維護交通秩序、安全之行政目的。
    本件舉發警員蕭慶成與異議人間，並無怨隙，且係毫不相識
    之人，復經具結在卷，衡情應無設詞攀誣，或虛構違規事實
    陷害異議人之理！且本院查無任何證據足資證明執勤員警有
    捏造事實違法取締之情事存在，則執勤警員本其維護交通秩
    序、安全職責所為之舉發，自應受到合法、正確之推定。況
    本件違規情形一過即逝，並非長期存在，難以要求警察必備
    有照相、錄影器材取證。是本件違規情形縱未有採證照片或
    係錄影為佐證，然本件違規情形既經本件舉發之員警蕭慶成
    於本院調查時結證在卷，亦為證據方法之一種，且其所述內
    容並無何矛盾或違背經驗法則之處，自得為本院判斷之依據
    。綜此，依證人蕭慶成上揭證述可知，當天攔查過程係以近
    距離目視方法記下拒絕停車之車輛牌照號碼，且其於舉發違
    規當時所處之位置，視線清晰，並未受其他招牌、路樹或他
    物所遮蔽等情形，其應可極易分辨、觀察違規車輛之牌照號
    碼、車身顏色，復經查詢車籍資料比對無誤後，方據以製單
    舉發，堪信本件舉發之警員應無誤看、誤記之虞。從而，異
    議人所有之上開機車，於上揭時、地，確有駕駛人未依規定
    戴安全帽及拒絕停車接受稽查而逃逸之行為，應堪認定。
(三)異議人雖以前揭情詞置辯，然按異議人既為上開機車所有人
    ，自可推定上開機車為異議人事實上所管領支配所及，茍無
    遭竊、遺失等已逸脫其實力管領之情形，衡情，本件違規當
    日騎乘上開機車行經違規地點之人，如確非異議人本人，亦
    必係經其同意使用該車之人，異議人理應知悉其確實身份。
    惟異議人並未提出相當之證據以供本院審酌、調查，而對異
    議人為有利之認定。則依前揭道路交通管理處罰條例第85條
    之規定，異議人若認受逕行舉發之違規行為應歸責他人者，
    應於舉發違反道路交通管理事件通知單應到案日期前，檢附
    相關證據及應歸責人相關證明文件，向處罰機關告知應歸責
    人，異議人既未於期限內向原處分機關告知實際駕駛人，自
    不能因此免除其應負之責。
五、綜上所述，異議人所有之上開機車，於上揭時、地，確有駕
    駛人未依規定戴安全帽及拒絕停車接受稽查而逃逸之行為，
    堪以認定。則移送機關依道路交通管理處罰條例第31條第6
    項、第60條第1 項、第63條第1 項第1 款及違反道路交通管
    理事件統一裁罰基準表之規定，共裁處異議人罰鍰3,500 元
    ，並記違規點數1 點，於法並無違誤。是本件異議人之異議
    為無理由，應予駁回。
六、據上論斷，應依道路交通管理處罰條例第87條第2 項、道路
    交通案件處理辦法第19條，裁定如主文。
中    華    民    國    99    年    2     月    26    日
                        交通法庭法  官  鄭燕璘
以上正本證明與原本無異。
如不服本裁定應於送達後5日內向本院提出抗告狀（應附繕本）
。
                                書記官  蔡明峰
中    華    民    國    99    年    2     月    26    日

司法院資訊處製作；財團法人民間司法改革基金會備份。
